【裁判字號】    89,易,110
【裁判日期】    890407
【裁判案由】    侵占
【裁判全文】
臺灣桃園地方法院刑事判決                          八十九年度易字第一一號
    公  訴  人  臺灣桃園地方法院檢察署檢察官
    被      告  丙○○
    選任辯護人 甲○○
右列被告因侵占案件，經檢察官提起公訴（八十八年度偵字第一七四三二號），本院
判決如左：
        主  文
丙○○無罪。
        理  由
一、公訴意旨略以：被告丙○○於民國八十八年五月間，受乙○○之託，代為出售乙
    ○○所有，位於桃園縣楊梅鎮○○○路○段四五二號「珍味快炒店」內之生財工
    具（桌椅、廚具等）。詎丙○○將該批生財工具出售予石春磊後，得款新台幣（
    下同）十三萬八千元，竟意圖為自己不法之所有，未將款項交付乙○○，而全數
    侵吞入己。因認被告涉有刑法第三百三十五條第一項之侵占罪嫌。
二、公訴人認被告涉有上開罪嫌，無非係以告訴人乙○○之指述為論據。
三、按犯罪事實應依證據認定之，無證據不得推定其犯罪事實；又不能證明被告犯罪
    者，應諭知無罪之判決，刑事訴訟法第一百五十四條及第三百零一條第一項分別
    定有明文。
四、訊據被告堅決否認有上開犯行，辯稱：因乙○○稱生意不好，要提前解約，並告
    訴伊要以十萬元之價格將店中物品頂讓予其他人，伊就尋找承租人兼買受人，最
    後以十三萬八千元與石春磊成交，後來乙○○知道伊以十三萬八千元賣給石春磊
    先生心生不滿，找伊理論，而伊認那三萬八千元不應該給他，因他說要十萬元頂
    給別人，伊拿伊應得的錢，並無侵占等語。經查：
（一）告訴人乙○○係於八十七年十一月一日起，承租被告所有坐落於桃園縣楊梅鎮
      ○○○路一段四五二號店面即「珍味快炒店」（下稱系爭店面），雙方約定租
      期一年，即自八十七年十一月一日起八十八年十月三十一日止，租期每月三萬
      二千元，並約定告訴人應付七萬元作為押租金，有房屋租賃契約書一份在卷可
      按。又告訴人因生意不好而於八十八年四月三十日提供解約，亦據其於警訊中
      所自承（見偵查卷第八頁反面）。
（二）證人鍾綠芳（即被告之大嫂）到庭證稱：丙○○向他借七萬元，說是還押租金
      的錢等語，並提出其郵局帳戶，經核於八十八年五月十日，鍾綠芳之郵局帳戶
      內確有七萬元之資金被提領，有鍾綠芳郵政存簿儲金儲金簿一份在卷可按，且
      告訴人乙○○於本院審理中亦自承於八十八年五月十幾日有退押租金五萬元等
      語，足見告訴人確已收取五萬元之押租金（扣除水電等費用後之餘額），又告
      訴人收取該五萬元押租金之時間，與證人丙○○所述供予被告七萬元之時間又
      相近，可見被告確有向證人鍾綠芳借七萬元無訛。至告訴人稱該日係五月十幾
      乙節，然被告丙○○於八十八年五月十幾日並無提款五萬元之記錄，且於五月
      十七日存入二十萬元前至五月十日止，最後一筆存款總數為二萬八千一百零四
      元，有被告所提出之郵政存簿儲金簿一份在卷，亦不足支應予告訴人五萬元之
      押租金，可見告訴人所稱係五月十幾日收取押租金五萬元，顯係誤導，不足採
      信。
（三）證人石春磊（即系爭店面之後手）到庭證稱：伊於八十八年五月十四、十五日
      左右與丙○○談好店內的器具價格十三萬八千元，而於八十八年五月十七日將
      錢交給他（指被告），伊交給他二十七萬元之現金（其中押金十萬元，及房租
      三萬二千元）等語，又於該日即十七日，被告之前揭郵政存簿儲金簿訊存入二
      十萬元，另證人鍾綠芳之上揭郵政存簿儲金簿亦存入五萬元，再於八十八年五
      月廿一日又提出十萬元，有上揭郵政存簿儲金簿各一份在卷可按，就上開資金
      收支情形以觀，核與證人張阿乾於本院及偵查中所證稱：八十八年五月廿一日
      伊與乙○○在聊天，而丙○○去郵局領錢回來還給他等語相符，公訴人僅因證
      人張阿乾係大伯其證述係迴護之詞，即不足採信，顯未就證據詳予斟酌之故，
      況當時二人於偵查中就被告鳳英係外出領錢交給乙○○此部分之陳述甚為一致
      ，至於其他部分即記憶力超強之人，亦可能遺忘一些，況一般人，以此論述證
      人之證述不可採，尚屬牽強。
（四）告訴人初於存證信函中稱：「本人日前也同意委託丙○○女士幫忙轉讓，但雙
      方言明轉讓餐飲用品的價格需取得本人同意方可行使轉讓權利，詎料於五月中
      旨丙○○女士在未告知本人及取得本的同意下私自將本人所屬餐用具一批以十
      三萬八千元的價格轉該於石春磊先生」等語，復於偵查中供稱：「伊有對丙○
      ○說準備將店出頂費用約十五萬元，後來他出讓了，我都不知道，也沒有付我
      出頂費」等語，告訴人無論前存證信函或於偵查中均稱確係曾同意委託被告轉
      讓系爭店面，就常情以觀，二造未說明頂讓之價格，被告應如何將之頂讓於他
      人，顯與一般常情不合，再者，再參以（１）告訴人於存證信函及於偵審中就
      頂讓價格乙節，先則稱需經其同意，後又稱約十五萬元，前後不一，（２）一
      般委託他人頂讓，受任人焉有低於委任人所委託價格之理，可見本件告訴人委
      託價格應係十萬元，被告始可能以十三萬八千元之價格頂讓予石春磊。
五、綜上，本件告訴人本以十萬元委請被告頂讓店內之生財器具，而被告以十三萬八
    千元頂讓予石春磊，並於八十八年五月廿一日交付予告訴人，縱其中三萬八千元
    未交付予告訴人，惟本件係告訴人提前解約在前，且頂讓又係被告自行找尋而來
    ，在常情被告認該三萬八千元係其付出心力而來，伊交付告訴人所要求之價格十
    萬元予告訴人亦符現行民間所俗稱「牽猴」之費用相符，從而，被告所辯應堪採
    信，此外本院復查無其他積極證據，足資證明被告確有如公訴人所指之犯行，是
    揆諸前揭說明，被告犯罪不能證明，應為無罪之諭知。
據上論斷，應依刑事訴訟法第三百零一條第一項，判決如主文。
本案經檢察官張中立到庭執行職務。
中      華      民      國      八十九    年    四      月    九      日
                                臺灣桃園地方法院刑事第二庭
                                      法  官  吳進發
右正本證明與原本無異。
如不服本判決，應於判決送達後十日內向本院提出上訴狀( 應附繕本 )，上訴於
臺灣高等法院。
                                      書記官  陳靜娟
中      華      民      國      八十九    年    四      月    十二    日


司法院資訊處製作；財團法人民間司法改革基金會備份。
